【裁判字號】    92,交易,168
【裁判日期】    920910
【裁判案由】    過失傷害
【裁判全文】
臺灣臺南地方法院刑事判決                        九十二年度交易字第一六八號
    公  訴  人  臺灣台南地方法院檢察署檢察官
    被      告  乙○○
右列被告因過失傷害案件，經檢察官提起公訴（九十二年度偵字第七五六二號），本
院判決如左：
    主  文
乙○○因過失傷害人，處拘役伍拾日，如易科罰金，以佰元折算壹日。
    事  實
一、乙○○於民國九十二年三月二十二日晚間，駕駛車號５Ｗ—０２７５號自用小客
    車，沿台南市○○路由東往西方向行駛，於同日晚間二十三時三十五分許，途經
    開元路與同路三九四巷之設有閃光黃燈號誌交岔路口時，本應注意汽車行駛時，
    駕駛人應注意車前狀況，並隨時採取必要之安全措施及汽車行駛至交岔路口，其
    行進、轉彎，應遵守燈光號誌之指示，且閃光黃燈表示警告，車輛應減速接近，
    注意安全，小心通過，而依當時情形，客觀上又無不能注意之情事，其能注意竟
    疏於注意該處為交岔路口及其行向號誌為閃光黃燈之警告，可能會有車輛橫向進
    入岔路之車前狀況，未採取減速接近並保持隨時可以煞停之安全措施，仍貿然以
    時速四十公里之速度急馳欲通過岔路口，適甲○○騎駛車號ＶＪＲ—０３７號輕
    型機車在該岔路口中央處作停等欲進入開元路三九四巷，迨乙○○發現時已閃煞
    不及，其自小客車車頭遂撞上甲○○所騎駛之機車左側，造成甲○○人車倒地，
    受有頭部外傷、顱腦損傷、左膝、腳踝挫傷之傷害。車禍事故發生後，適有員警
    在現場附近臨檢而前來處理，在警員尚不知何人為肇事車輛之駕駛人前，乙○○
    在場表示其為駕駛人並自首犯行，接受裁判。
二、案經甲○○訴由台南市警察局第五分局報請臺灣台南地方法院檢察署檢察官偵查
    起訴。
    理  由
一、訊據被告乙○○對於右開時、地發生碰撞車禍致告訴人甲○○受傷之事實，均坦
    承不諱，核與告訴人甲○○指訴之情節相符，並有道路交通事故現場圖暨道路交
    通事故調查報告表共三紙、道路交通事故現場蒐證照片十八幀及奇美醫學中心診
    斷證明書一紙在卷可資佐證。按汽車行駛時，駕駛人應注意車前狀況，並隨時採
    取必要之安全措施；汽車行駛至交岔路口，其行進、轉彎，應遵守燈光號誌之指
    示，道路交通安全規則第九十四條第三項、第一百零二條第一項第一款分別定有
    明文。次按閃光黃燈表示警告，車輛應減速接近，注意安全，小心通過，道路交
    通標誌標線號誌設置規則第二百十一條第一項第一款亦規定甚明。查被告有考領
    普通小型車駕照，為有駕駛經驗之人，對於上開交通安全規則自知之甚稔，為其
    應注意之事項，而肇事當時係天氣晴朗、夜間有照明、柏油路面、四線道、標線
    清晰、有快慢車道劃分、閃光號誌交岔路口、路面乾燥無缺陷、無障礙物、視距
    良好、限速五十公里，有前開道路交通事故調查報告表載明可考，據此判斷，足
    見依當時狀況被告客觀上並無不能注意之情狀，是被告其應注意能注意竟疏於注
    意該處為交岔路口及其行向號誌為閃光黃燈之警告，可能會有車輛橫向進入岔路
    之車前狀況，未採取減速接近並保持隨時可以煞停之安全措施，仍貿然以時速四
    十公里之速度急馳欲通過岔路口，致自後撞及騎駛機車在岔路口中央停等之告訴
    人甲○○而肇事，被告自有違前開規定之注意義務，其顯有過失，臺灣省台南區
    車輛行車事故鑑定委員會亦同此認定，有南鑑字第九二０七八八號鑑定意見書一
    份在卷可憑，雖其鑑定結果另認「甲○○駕駛輕機車，行經設有閃光號誌岔路口
    ，停等不當，為肇事次因」，並引用道路交通安全規則第一百十一條第一項第二
    款之「交岔路口不得臨時停車」規定，為其法規依據。惟按「臨時停車」係指車
    輛因上、下人、客，裝卸物品，其引擎未熄火，停止時間未滿三分鐘，保持立即
    行駛之狀態而言，道路交通管理處罰條例第三條第九款之規定解釋甚明。故駕駛
    人將車輛停止後，雖其引擎未熄火，停止時間亦未滿三分鐘，且保持立即行駛之
    狀態，然如其未有任何上、下人、客或裝卸物品之情形，則其將車輛暫時停止之
    行為，經核尚與道路交通管理處罰條例或道路交通安全規則中所稱之「臨時停車
    」有異。從而，行為人假若由於停車待轉或遇有障礙等其他因素，而將車暫時停
    止於道路上，則因其行為尚非屬道路交通管理處罰條例中所稱之「臨時停車」，
    自亦非道路交通安全規則上所指之臨時停車，故亦難以道路交通安全規則第一百
    十一條之規定為其論斷依據。而查，告訴人甲○○係於前述時間騎駛機車，沿開
    元路由東向西駛至上開岔路口，並欲作二段式左轉進入開元路三九四巷，因告訴
    人先見其同向左後方及對向前方車道均無來車，而在將車騎至岔路口中央時，適
    其對向前方甫又有車輛駛來，告訴人為讓該車先行通過致在該岔路口中央處停等
    ，此時始突遭自左後駛來之被告自小客車撞及等情，業據告訴人於警訊及本院審
    訊時供述明確，且為被告所不爭執，是告訴人之所以將車暫時停於前述岔路口上
    ，係因受前方有車輛駛來，為讓該車先過致其所騎駛之機車無法前進，而暫時停
    止於該岔路口中央，從而告訴人暫時將車停止於岔路口中央時，並無任何上、下
    人、客或裝卸物品之情形，故其行為尚與道路交通安全規則中所稱之「臨時停車
    」有異，因之告訴人於岔路口中央處之「暫時停車」行為，亦難以同規則第一百
    十一條第一項第二款之「交岔路口不得臨時停車」規定，為其論斷依據，是前開
    認定告訴人有肇事次因之鑑定意見書既顯有不完備之處而存有疑義，自不足遽為
    告訴人不利之事證，而其上開鑑定意見書就有關被告部分，既與本院上開調查相
    同，自可作為認定被告有過失之佐證，併此敘明。又被告之過失行為與告訴人所
    受上開傷害之間，顯有相當因果關係，亦無疑義。從而，本件事證已甚明確，被
    告之過失傷害犯行，堪以認定。
二、核被告乙○○所為，係犯刑法第二百八十四條第一項前段之過失傷害罪。又其肇
    事後未被有偵查權之公務員或機關發覺其為犯嫌前，留在事故現場向到場處理之
    警員自承犯行，進而接受裁判，此業經被告供明在卷可按，並有本件交通事故之
    警訊筆錄及前開道路交通事故現場圖載明可考，被告行為合乎自首之要件，應依
    刑法第六十二條前段減輕其刑。爰審酌被告之品行、應負過失責任之程度、造成
    告訴人傷害之結果，及被告於犯後尚能坦認犯行態度良好等一切情狀，量處如主
    文所示之刑，並諭知易科罰金之折算標準，以資懲儆。
據上論斷，應依刑事訴訟法第二百九十九條第一項前段，刑法第二百八十四條第一項
前段、第六十二條前段、第四十一條第一項前段，罰金罰鍰提高標準條例第一條前段
、第二條，判決如主文。
本案經檢察官陳明進到庭執行職務。
中      華      民      國      九十二      年      九      月    十    日
                                      臺灣臺南地方法院交通法庭
                                          法  官  張  瑛  宗
右正本證明與原本無異。
如不服本判決，應於判決送達後十日內，向本院提出上訴狀。
                                          書記官  陳  志  德
中      華      民      國      九十二      年      九      月    十    日
附錄本案論罪科刑罰條：
中華民國刑法第二百八十四條
(過失傷害罪)
因過失傷害人者，處六月以下有期徒刑、拘役或五百元以下罰金，致重傷者，處一年
以下有期徒刑、拘役或五百元以下罰金。
從事業務之人，因業務上之過失傷害人者，處一年以下有期徒刑、拘役或一千元以下
罰金，致重傷者，處三年以下有期徒刑、拘役或二千元以下罰金。


司法院資訊處製作；財團法人民間司法改革基金會備份。
